【裁判字號】    97,裁,4628
【裁判日期】    970930
【裁判案由】    營利事業所得稅
【裁判全文】
最  高  行  政  法  院  裁  定
                                      97年度裁字第4628號
上  訴  人  大亞能源服務股份有限公司
代  表  人  甲○○
訴訟代理人  林昇平
            蔡季嫻
被 上訴 人  財政部臺灣省北區國稅局
代  表  人  陳文宗
                          送達代收人  乙○○
上列當事人間營利事業所得稅事件，上訴人對於中華民國97年5
月8日臺北高等行政法院96年度訴字第3677號判決，提起上訴，
本院裁定如下：
    主  文
上訴駁回。
上訴審訴訟費用由上訴人負擔。
    理  由
一、按對於高等行政法院判決之上訴，非以其違背法令為理由，
    不得為之，行政訴訟法第242條定有明文。依同法第243條第
    1項規定，判決不適用法規或適用不當者，為違背法令；而
    判決有同條第2項所列各款情形之一者，為當然違背法令。
    是當事人對於高等行政法院判決上訴，如依行政訴訟法第24
    3條第1項規定，以高等行政法院判決有不適用法規或適用不
    當為理由時，其上訴狀或理由書應有具體之指摘，並揭示該
    法規之條項或其內容；若係成文法以外之法則，應揭示該法
    則之旨趣；倘為司法院解釋或本院之判例，則應揭示該判解
    之字號或其內容。如以行政訴訟法第243條第2項所列各款情
    形為理由時，其上訴狀或理由書，應揭示合於該條項各款之
    事實。上訴狀或理由書如未依此項方法表明，或其所表明者
    與上開法條規定不合時，即難認為已對高等行政法院判決之
    違背法令有具體之指摘，其上訴自難認為合法。
二、本件上訴人對於高等行政法院判決上訴，主張：其辦理93年
    度營利事業所得稅結算申報，原列報各項耗竭及攤提新臺幣
    （下同）5,448,794元，被上訴人初查以其中4,500,000元係
    以技術作價抵繳投資股款之攤銷費用，因該技術未取得專利
    權，無所得稅法第60條無形資產計提攤折規定之適用，未予
    核認，乃核定各項耗竭及攤提948,794元，應補稅額234,229
    元。惟查出價取得並非僅以現金價購取得，應同時包括交換
    取得及合併取得等，上訴人技術團隊以技術投資抵減股款，
    業已奉經濟部審查核准在案，其辦理增資，增資股東可以繳
    交現金取得股份，亦可以股東所擁有之無形資產移轉給上訴
    人，抵繳應繳交之現金，取得股份，上訴人92年度技術作價
    抵繳股款之無形資產獲准攤提，93年度竟予否准，違反行政
    程序法第6條非有正當理由，不得為差別待遇原則，原審將
    無形資產僅限縮在營業權、商標權、著作權、專利權及各種
    特許權，其除錯誤適用法令外，亦背離社會實務需求。至財
    政部民國67年4月4日臺財稅第32167號函釋，係有關外國人
    投資條例及華僑回國投資條例之釋示，並不適用於本件，況
    本件係專門技術攤銷之爭執，並非專利權攤銷之爭執，亦不
    應援引財政部67年4月4日臺財稅第32189號函釋。又無形資
    產作價抵繳股款，屬所得稅法第60條出價取得範疇，與公司
    法第9條及第156條第5項之規定相一致，被上訴人卻認以無
    形資產作價抵繳股款增資與公司法第9條及第156條第5項無
    關，即違行政一體原則，原審顯有適用法規錯誤及判決不備
    理由與理由矛盾之違法等語。雖以該判決違背法令為由，惟
    核其上訴理由，係就原審取捨證據、認定事實之職權行使所
    論斷：所得稅法第60條關於無形資產範圍，法條明文規定僅
    有營業權、商標權、著作權、專利權及各種特許權，至於專
    門技術，不僅形式上非屬該條所列舉無形資產範圍，且專門
    技術其客觀上之經濟價值及獲利能力均難認定，為求租稅課
    徵公平、明確，並避免租稅規避，故所得稅法第60條所規範
    無形資產範圍，立法原意顯未將專門技術包含在內。而上述
    財政部67年4月4日臺財稅第32167號及67年4月4日臺財稅第3
    2189號函釋，即在闡明此立法意旨，本件系爭專門技術並未
    取得專利權，無法定享有年數，亦未取得其他特許權，自不
    在該條文規定適用範圍。又上訴人92年度營利事業所得稅結
    算申報案，係因未經被上訴人列選調帳查核，乃依原申報資
    料書面審查暫行核定，惟此部分仍在稅捐核課期間內，被上
    訴人得依規定辦理抽查。指摘其為不當，並就原審已論斷者
    ，泛言未論斷，或就原審所為論斷，泛言其論斷矛盾，而非
    具體表明合於不適用法規、適用法規不當、或行政訴訟法第
    243條第2項所列各款之情形，難認對該判決之如何違背法令
    已有具體之指摘。依首開規定及說明，應認其上訴為不合法
    。
三、據上論結，本件上訴為不合法。依行政訴訟法第249條第1項
    前段、第104條、民事訴訟法第95條、第78條，裁定如主文
    。
中    華    民    國    97    年    9     月    30    日
                    最高行政法院第三庭
                        審判長法官  黃  璽  君
                              法官  曹  瑞  卿
                              法官  鄭  忠  仁
                              法官  黃  本  仁
                              法官  吳  東  都
以  上  正  本  證  明  與  原  本  無  異
中    華    民    國    97    年    9     月    30    日
                              書記官  彭  秀  玲


司法院資訊處製作；財團法人民間司法改革基金會備份。
